臺灣高雄地方法院刑事判決
111年度審訴字第15號
公  訴  人  臺灣高雄地方檢察署檢察官
被      告  劉晉燁


上列被告因妨害公務案件，經檢察官提起公訴（110年度偵字第2
0658號），因被告於準備程序進行中，就被訴事實為有罪之陳述
，經受命法官告知簡式審判程序之旨，並聽取被告與公訴人之意
見後，由本院合議庭裁定由受命法官獨任依簡式審判程序審理，
判決如下：
    主  文
劉晉燁犯駕駛動力交通工具妨害公務執行罪，累犯，處有期徒刑
柒月。
    事  實
一、劉晉燁於民國110年9月27日17時58分至18時20分許，騎乘車牌
    號碼000-000號普通重型機車行經高雄市鳳山區鳳頂路與過埤路
    口時，因未扣安全帽帶為執行交通勤務警員予以攔檢後遭發
    現無照駕駛，劉晉燁為躲避執勤警員開單舉發，明知在場警
    員係依法執行公務之公務員，且亦明確告知其不得騎車離去，竟
    仍基於妨害公務故意，立即催動機車油門駛離現場，因此撞及
    在機車前方之執勤警員，嗣許家誠警員見狀喝令制止，然劉晉燁
    仍持續加速前進，許家誠警員因此遭拖行數十公尺後撞擊路邊
    鐵柵欄，致受有左前臂擦傷6x3公分、左小腿擦傷3x2公分、
    左小腿擦傷1.5x1公分併腫5x2公分、右前臂紅2.5x1公分、
    右手背瘀青2x1.5公分、右第2指擦傷0.2x0.2公分、右小腿
    擦傷2.5x1.5公分、右小腿腫3x3公分等傷害（傷害部分未據
    告訴），以此強暴方式妨害警員依法執行職務。
二、案經高雄市政府警察局鳳山分局報告臺灣高雄地方檢察署檢
    察官偵查後起訴。
    理  由
一、程序方面：
    本件被告劉晉燁所犯均係死刑、無期徒刑、最輕本刑為3年以
    上有期徒刑以外之罪，其於準備程序進行中就被訴事實為有
    罪之陳述，經受命法官告知簡式審判程序之旨，並聽取當事
    人之意見後，本院合議庭認無不得或不宜改依簡式審判程序
    進行之情形，爰依刑事訴訟法第273條之1第1項規定，裁定
    由受命法官獨任進行簡式審判程序。又本件所引屬於審判外
    陳述之傳聞證據，依同法第273條之2規定，不受第159條第1
    項關於傳聞法則規定之限制，依法有證據能力，合先敘明。
二、認定犯罪事實所憑之證據及其理由：
    上開犯罪事實，業據被告坦承不諱，並有警員許家誠出具之
    職務報告、杏和診斷證明書、路口監視器畫面翻拍照片、光
    碟在卷可稽，足認被告前揭任意性自白與事實相符，堪予採
    信。從而，本案事證明確，被告犯行洵堪認定，應依法論科
    。
三、論罪科刑：
  ㈠罪名：
　　按刑法第135條第1項之罪，以對於公務員依法執行職務時施
    強暴脅迫為要件。此之所謂施強暴，不以對於公務員之身體
    直接實施暴力為限，凡以公務員為目標，而對物或對他人施
    暴力，其結果影響及於公務員之執行職務者，亦屬之；且所
    稱「強暴」，係指一切有形力即物理力之行使，不問其係對
    人或對物為之均包括在內（最高法院84年度台非字第333號
    、82年度台上字第608號判決意旨參照）。查本案被告於員
    警執行公務時，經員警舉發並告知不得離開竟騎車衝撞依法
    執行勤務之警員，顯係對於公務員依法執行職務時施強暴行
    為無疑；又被告騎車衝撞之行為復造成執勤員警受有如事實
    欄所述傷害，自足成立駕駛動力交通工具妨害公務執行罪，
    是被告所為，係犯刑法第135條第3項第1款之駕駛動力交通
    工具妨害公務執行罪。
　㈡刑之加重事由：
　　被告前因施用毒品案件，經本院以105年度簡字第3110號判
    決判處有期徒刑4月確定，於106年5月19日執行完畢等節，
    有臺灣高等法院被告前案紀錄表在卷可查，被告於受有期徒
    刑執行完畢後，5年以內故意再犯本件有期徒刑以上之罪，
    為累犯。而司法院釋字第775號解釋文及理由之意旨，係指
    構成累犯者，不分情節，一律加重最低本刑，於不符合刑法
    第59條所定要件之情形下，致生行為人所受之刑罰超過其所
    應負擔罪責之個案，不符罪刑相當原則、比例原則。於此範
    圍內，在修正前，為避免發生上述罪刑不相當之情形，法院
    就該個案應裁量是否加重最低本刑；依此，該解釋係指個案
    應量處最低法定刑、又無法適用刑法第59條在內減輕規定之
    情形，法院應依此解釋意旨裁量不予加重最低本刑（最高法
    院108年度台上字第338號判決意旨參照），本院審酌被告之
    累犯及本件犯罪情節，認並無該解釋意旨所指情事，故本案
    被告仍應依刑法第47條第1項累犯規定加重其刑。起訴意旨
    漏未論累犯，應予補充。
  ㈢刑罰裁量：
    爰以行為人之責任為基礎，審酌被告明知許家誠係正依法執
    行職務之警察，猶不服指揮，拒絕員警攔檢勸導，逕騎乘機
    車企圖離去並撞及站在其面前依法執行職務員警，以此駕駛
    動力交通工具施予強暴方式妨害警察執行職務，並使員警許
    家誠受傷，侵害公務員執法尊嚴，藐視國家公權力，影響社
    會秩序，其藐視法治之心態及挑戰執法公權力之行為，所為
    誠屬不該；惟念其犯後坦承犯行，態度尚可，兼衡其教育程
    度、家庭、經濟、健康（涉個人隱私，詳卷）、前科素行（
    詳卷附臺灣高等法院被告前案紀錄表）等一切情狀，量處如
    主文所示之刑。
據上論斷，應依刑事訴訟法第273條之1第1項、第284條之1、第2
99條第1項前段，判決如主文。
本案經檢察官鄭玉屏提起公訴，檢察官呂乾坤到庭執行職務。
中    華    民    國   111    年    3     月    25    日
                  刑事第五庭  法  官    陳銘珠
以上正本證明與原本無異。
如不服本判決應於收受送達後20日內向本院提出上訴書狀，並應
敘述具體理由；如未敘述上訴理由者，應於上訴期間屆滿後20日
內向本院補提理由書（均須按他造當事人之人數附繕本）「切勿
逕送上級法院」。
因疫情而遲誤不變期間，得向法院聲請回復原狀。
中　　華　　民　　國　　111 　年　　3 　　月　　25　　日
　　　　　　　　　　　　　　  書記官    沈佳螢